---
title: "Desafio II"
subtitle: "Estatística Espacial I"
author: "Igor Freitas e João Pedro Fernandes"
date: "Janeiro/2022"
output: 
  rmdformats::readthedown:
    use_bookdown: true  
    fig_caption: true
  html_document: 
    fig_height: 10
    fig_width: 12.5
editor_options: 
  chunk_output_type: console
css: custom.css
---

```{r echo=FALSE, warning=FALSE}
knitr::opts_chunk$set(message = FALSE,
                      warning = FALSE,
                      echo = FALSE,
                      include = FALSE)

htmltools::img(src = knitr::image_uri("logoUffAzulTransparente.png"), 
               alt = 'logo', 
               style = 'position:absolute; top:10px; right:0; padding:5px;width: 150px; height: 80px')

library(pacman)
p_load(char = c("kableExtra", 
                "foreign",
                "tidyverse",
                "readxl",
                "lubridate",
                "sf",
                "tmap",
                "ggplot2")) 

#setwd("C:/Users/rafae/Dropbox/UFF/LES/ASSESSORIAS/2021/Mariana Seglia - Fiocruz/Atendimento LES - Mariana/Shape")
```

<div style="text-align: justify">

# Objetivo

O estudo se baseia no conjunto de dados referentes a segurados de uma empresa e residentes no município do Rio de Janeiro.

As informações contêm a localização geográfica das residências dos segurados e seus devidos prêmios do seguro.

Os pesquisadores Igor Freitas e João Pedro Fernandes, recém-contratados por uma empresa de seguro de automóveis, estão encarregados de precificar o valor pago pelos segurados, analisando a dependência espacial.


# Análises exploratórias {.tabset .tabset-fade .tabset-pills}

## Parte I 

Os dados totalizam 211 observações de 3 variáveis, referentes à latitude e à longitude das residências dos segurados e ao prêmio do seguro para pessoas que residem no município do Rio de Janeiro.

Como é possível observar na figura abaixo, grande parte dos pontos se localizam à direita do mapa, o que ocasiona vazios na Zona Oeste da cidade.

```{r results='hide'}
library(raster)
library(tidyverse)
library(geoR)
library(readxl)
library(rgdal)

# Lendo a base de dados
base <- read_excel("seguro_auto.xlsx")

# Lendo o SHAPE
mapaRJ <- readOGR("Limite_Bairro_si.shp",layer="Limite_Bairro_si")
```

```{r fig.height = 5, include = TRUE}

# Mapa com pontos
par(mar=c(4,4,0,0),cex=1.4)
plot(mapaRJ,xlab="longitude",ylab="latitude")
points(base$long,base$lat,col=2,pch=21,bg=5)
axis(1)
axis(2)

```
<center><font size="2">
**Figura 1 - Mapa do município do Rio de Janeiro com as observações referentes às residências dos segurados**
</center></font>

## Parte II

```{r fig.height = 5, include = TRUE}
# Histograma do premio
par(mfrow=c(1,2),mar=c(4,4,0.5,0.5))
hist(base$premio,main="",xlab="Prêmio",ylab="Frequência")
hist(log(base$premio),main="",xlab="Log(prêmio)",ylab="Frequência")

```
<center><font size="2">
**Figura 2 - Histogramas do prêmio e do logaritmo do prêmio dos segurados**
</center></font>



# Análise geoestatística {.tabset .tabset-fade .tabset-pills}

## Parte I 

Interpretando os gráficos gerados a seguir, percebe-se que a maioria das observações relativas às residências dos segurados se encontram na faixa nordeste do município (ao norte e ao leste) e que os valores do logaritmo do prêmio pago pelo segurado estão concentrados entre 7 e 8, em média.

```{r results='hide'}
base$log_premio <- log(base$premio)

# Transformando em geodata (para usar as funcoes do pacote geoR)
dados <- as.geodata(base, coords.col = 3:2, data.col = 4, covar.col=1)
```

```{r fig.height = 5, include = TRUE}

plot(dados)
```
<center><font size="2">
**Figura 3- Gráficos referentes às localizações geográficas das residências dos segurados**
</center></font>

Pela Figura 4, é possível notar que os maiores valores de prêmios a serem pagos pelos segurados estão à direita do gráfico. Também observa-se que praticamente todas as regiões apresentam observações com pequeno valor de prêmio (bolhas verdes ou amarelas), mesmo essas sendo em pequena quantidade.

```{r fig.height = 5, include = TRUE}

par(mfrow=c(1,1))
points(dados,cex.min=1, cex.max=5, pt.sizes="quintiles",
       col=terrain.colors(5))

```
<center><font size="2">
**Figura 4 - Dispersão de bolhas dos valores do prêmio pelo segurado**
</center></font>


## Parte II

```{r results='hide'}
# Variograma empirico
v <- geoR::variog(dados,trend= ~ dados$coords)

par(mfrow=c(1,2),mar=c(4,4,0.5,0.5),cex=1.5)
plot(v,pch=16,col=4,xlab="distancia",ylab="semivariograma",ylim=c(0,1))

# eyefit(v)

# Estimando via MV
# opcoes para trend: cte (media constante), 1st (tendencia linear) e 2st (tendencia quadratica).

# trend.spatial(~coords + sinistro, dados)[1:5,]
```

```{r results='hide'}

# Estimando o efeito pepita:
mv <- likfit(dados, ini=c(0.1,0.1), trend = trend.spatial(~coords, dados), cov.model="gaussian",
             fix.nugget = TRUE,nugget=0.3)
summary(mv)
```

```{r fig.height = 5, include = TRUE}

plot(v,col=4,xlab="distancia",ylab="semivariograma",ylim=c(0,0.6))
lines(mv,lty=1,col="blue")

```
<center><font size="2">
**Figura 5 - Semivariograma empírico**
</center></font>

## Parte III

```{r results='hide'}

### Interpolacao ponderada pelo inverso da distancia

library(gstat)
library(sp)

base.idw <- as.data.frame(cbind(dados$coords,dados$data))
coordinates(base.idw) <- c("long", "lat")

summary(dados$coords)
long = seq(-43.8,-43.1,l=50)
lat = seq(-23.1,-22.79,l=50)
nx = length(long)
ny = length(lat)
# criando o grid de pontos para interpolar
grid = as.data.frame(expand.grid(long,lat))

# coordenadas dos pontos do grid
coordinates(grid) = ~Var1+Var2

# interpolacao
interpol <- idw(V3~1, base.idw, newdata = grid, idp = 2)
interpol.matriz = matrix(interpol$var1.pred,nx,ny)
```


```{r fig.height = 5, include = TRUE}

# grafico
#opcao 1
filled.contour(long, lat,interpol.matriz,
               key.title = title(main = "log premio", cex.main = 1),
               plot.axes={axis(1)
                 axis(2)
                 plot(mapaRJ,xlab="longitude",ylab="latitude",add=TRUE)
               })
```
<center><font size="2">
**Figura 6 - Gráfico de interpolação ponderada pelo inverso da distância**
</center></font>

## Parte IV

```{r results='hide'}

### Krigagem

long.pred = seq(-43.8,-43.1,l=50)
lat.pred = seq(-23.1,-22.79,l=50)
grid.pred <- expand.grid(long.pred,lat.pred)


# krigagem
krigagem <- krige.conv(dados, loc=grid.pred,
                       krige=krige.control(type.krige="SK",
                                           trend.d = trend.spatial(~coords, dados),
                                           trend.l = trend.spatial(~Var1+Var2, grid.pred),
                                           beta=mv$beta,
                                           nugget=mv$nugget,
                                           cov.pars=mv$cov.pars))
```

```{r fig.height = 5, include = TRUE}

hist(krigagem$predict)
```
<center><font size="2">
**Figura 7- Histograma dos valores do prêmio preditos por krigagem simples**
</center></font>

```{r fig.height = 5, include = TRUE}

# media
par(mfrow=c(1,1),mar=c(4,4,0.5,0.5))
image(krigagem, loc=grid.pred,
      col=terrain.colors(256))
plot(mapaRJ,xlab="longitude",ylab="latitude",add=TRUE)
```
<center><font size="2">
**Figura 8- Superfície de predição média dos valores do prêmio a partir de krigagem simples**
</center></font>

```{r fig.height = 5, include = TRUE}

# variancia
par(mfrow=c(1,1),mar=c(4,4,0.5,0.5))
image(krigagem, loc=grid.pred, coords=dados$coords,
      values=krigagem$krige.var, col=terrain.colors(256))
plot(mapaRJ,xlab="longitude",ylab="latitude",add=TRUE)
```
<center><font size="2">
**Figura 9- Superfície de variância de predição dos valores do prêmio a partir de krigagem simples**
</center></font>

# Conclusões {.tabset .tabset-fade .tabset-pills}

Neste trabalho, após traçar um objetivo inicial, foram feitas análises exploratórias e de padrões pontuais por meio de gráficos de dispersão e testes de quadrantes de CSR, respectivamente.

Com isso, foi possibilitado estimar intensidades via métodos de Quadrantes e de Kernel, a fim de auxiliar na tomada de decisões.

Também para contribuir com os resultados, foram realizadas análises a respeito do método do vizinho mais próximo e do teste da função K de Ripley. 

Por fim, é possível concluir que, pelo interesse dos pesquisadores, o melhor local para frequentarem seria aquele nas proximidades do menor buraco, destacando os lados norte e oeste, já que, pelas análises, esses são os que apresentam maior número de pessoas aglomeradas.

